【裁判字號】    97,消債更,717
【裁判日期】    980923
【裁判案由】    更生事件
【裁判全文】
臺灣士林地方法院民事裁定           97年度消債更字第717號
聲  請  人
即  債務人  甲○○○○○○
債務人甲○○○○○○自中華民國九十八年九月二十三日下午五
時起開始更生程序。
命司法事務官進行本件更生程序。
    理  由
一、按債務人與金融機構協商成立者，不得聲請更生或清算，但
    因不可歸責於己之事由，致履行顯有重大困難者，不在此限
    。本條例施行前，債務人依金融主管機關協調成立之中華民
    國銀行公會會員辦理消費金融案件無擔保債務協商機制與金
    融機構成立之協商，準用前項之規定，消費者債務清理條例
    第151 條第5 項、第6 項分別定有明文。次按，債務人不能
    清償債務或有不能清償之虞，且無擔保或無優先權之債務總
    額未逾新臺幣（下同）1,200 萬元者，於法院裁定開始清算
    程序或宣告破產前，得向法院聲請更生，觀諸消費者債務清
    理條例第3 條、第42條第1 項規定自明。又法院開始更生程
    序之裁定，應載明其年、月、日、時，並即時發生效力。法
    院開始更生或清算程序後，得命司法事務官進行更生或清算
    程序，必要時得選任律師、會計師或其他適當之自然人或法
    人一人為監督人或管理人，復為同條例第45條第1 項、第16
    條所明定。
二、聲請意旨略以：債務人有不能清償債務之情事，前曾於民國
    95年間依照「中華民國銀行公會會員辦理消費金融案件無擔
    保債務協商機制」請求共同協商債務清償方案，並協商成立
    ，協商條件為每月還款3 萬2,173 元。惟債務人協商當時之
    每月收入已無法負擔每月協商還款金額，不足費用皆靠親友
    接濟。又債務人於96年8 月因未達業績目標而離職，在無收
    入之情形下無法繳交協商款項而毀諾。故債務人確係因不可
    歸責於己，致履行協商條件顯有重大困難。且債務人無擔保
    或無優先權之債務總額未逾1,200 萬元，復未經法院裁定開
    始清算程序或宣告破產，爰向本院聲請更生等語。
三、經查，債務人所主張之上開事實，業據提出中華民國銀行公
    會會員辦理消費金融案件無擔保債務協商機制所簽立之協議
    書及無擔保還款計畫（見本院卷第23至26頁）、財團法人金
    融聯合徵信中心當事人綜合信用報告─債務清理條例前置協
    商專用債權人清冊（本院卷第28至30頁）等為證，核閱屬實
    ，堪認為真正。又債務人業據提出其於一零四人力資源顧問
    股份有限公司之薪資單（見本院卷第59至69頁）、債務人之
    台北富邦銀行存摺薪資轉帳影本（見本院卷第57頁）、債務
    人於97年3 月始有薪資收入，每月平均所得約為3 萬4,636
    元，是債務人每月之薪資扣除協商債務後，所餘之金額顯已
    無法維持債務人之基本生活。準此以觀，債務人主張其有不
    可歸責於己之事由，致履行協商條件顯有困難，堪認為真實
    。復查，債務人無同條例第6 條第3 項、第8 條或第46條各
    款所定駁回更生聲請之事由存在，則債務人聲請更生，應屬
    有據，揆諸首開說明，應予開始更生程序，並命司法事務官
    進行本件更生程序。
四、爰裁定如主文。
中    華    民    國    98    年    9     月    23    日
                  民事第二庭  法      官  王怡雯
上為正本係照原本作成。
本件不得抗告。
中    華    民    國    98    年    9     月    23    日
                              書  記  官  周嫣蘋


司法院資訊處製作；財團法人民間司法改革基金會備份。
